【裁判字號】    97,交聲,943
【裁判日期】    980123
【裁判案由】    聲明異議
【裁判全文】
臺灣臺南地方法院交通事件裁定         97年度交聲字第943號
移送機關    交通部公路總局嘉義區監理所臺南監理站
異議人即
受處分人    甲○○
上列異議人即受處分人因違反道路交通管理處罰條例案件，對於
交通部公路總局嘉義區監理所臺南監理站97年9月2日所為之裁決
處分（處分案號：嘉監南字第裁74-S00000000號）聲明異議，本
院裁定如下：
    主    文
異議駁回。
    理    由
一、原處分意旨略以：異議人即受處分人甲○○（下稱異議人）
    於民國97年7月20日17時20分許，駕駛車牌號碼CI-3875號自
    用小客車，行經台南市○○路與怡安路有燈光號誌管制之交
    岔路口時，闖紅燈左轉，經台南市警察局第三分局警員攔停
    製單舉發，嗣經移送機關即交通部公路總局嘉義區監理所臺
    南監理站（下稱原處分機關）以其違規事證明確，依道路交
    通管理處罰條例第53條第1項規定，裁處異議人罰鍰新臺幣
    （下同）2,700元並記違規點數3點。
二、聲明異議意旨略以：異議人當日駕車載同母親、妹妹及姪兒
    出遊，因不趕時間，所以是慢慢開車，過了十字路口約150
    公尺後，才聽到警車鳴笛的聲音被攔停，指稱異議人闖紅燈
    ，然異議人所行駛之培安路段，路口處因施工而有圍籬將道
    路封閉一半左右，而開單之警員所行駛之道路路面也有一半
    是大水溝，如果異議人確有闖紅燈，警員在對面即可輕而易
    舉的將異議人攔下，但警員卻是追到150公尺處才說，可見
    當時警員所看之處是異議人所駕駛的車輛已在路中，雖是紅
    燈，但異議人既已過了斑馬線，就不算闖紅燈；況該路口的
    綠燈只有約20秒，如過馬路時綠燈只剩5秒，要過一個寬度
    有50公尺的路口，一定會碰到閃紅燈，開單的警員並無其他
    證據，僅憑其目測，不能令異議人心服，且異議人對該處路
    不熟，所以才會與警員回到現場看，警員說異議人闖紅燈，
    堅持要開單，異議人事後想想自己並沒有闖紅燈，上開路口
    很寬，綠燈只有20秒，紅燈有40秒，異議人過了上開圍籬之
    後，已經過了斑馬線，所以不算闖紅燈，故請求撤銷原處分
    等語。
三、按汽車駕駛人，行經有燈光號誌管制之交岔路口闖紅燈者，
    處1,800元以上5,400元以下罰鍰，道路交通管理處罰條例第
    53條第1項。經查：
  (一)異議人駕駛車牌號碼CI-3875號自用小客車，於前揭時地經
    舉發機關即台南市警察局第三分局以「闖紅燈（培安左轉怡
    安往西）」為由當場製單舉發，嗣經原處分機關依道路交通
    管理處罰條例第53條第1項、第63條第1項第3款及違反道路
    交通管理事件統一裁罰基準表之規定，裁處異議人罰鍰2,70
    0元，並記違規點數3點之事實，有臺南市警察局97年7月20
    日南市警交字第S00000000號舉發違反道路交通管理事件通
    知單及原處分機關97年9月2日嘉監南字第裁74-S00000000號
    裁決書各一份附卷可稽，且為異議人所不否認，自堪認屬實
    。
  (二)異議人雖否認有闖紅燈之行為，然此業據證人陳韋丞即舉發
    本件之警員於本院98年1月14日調查時到庭結證稱：「（當
    日有無看到異議人通過紅綠燈路口的過程？）有。」、「（
    可否請你描述當時情況？）我當時與異議人同在培安路，只
    是與他不同方向，是對向，當時我在培安路與宜安路口等紅
    燈，培安路是紅燈，我看異議人從培安路過來，一直開到怡
    安路中間，他要繞開施工的圍籬，有停在圍籬旁看一下左右
    沒有來車，就直接左轉，然後我就鳴笛將他攔下來，攔下來
    之後，我就在怡安路旁要開單舉發，起初他告訴我說他跟車
    上的人在說話，沒有注意到號誌，然後一面跟我求情，我跟
    他們說你當時紅燈左轉是闖紅燈的行為，我會跟你開單，開
    完單後，他問我紅單多少錢，我跟他說這部分不便告訴他，
    大約應該是兩千多元，接下來他就說他是保險從業人員，不
    會闖紅燈，接著他們車上一群人都下車與我爭執。後來我有
    騎機車與他們開車回到他們方才行進方向的路口，確認是不
    是會有被施工圍籬遮住而看不到燈號的情形，我還有蹲下來
    看，發現車輛停在機車等待區後方時，並不會因為施工圍籬
    而遮住對向紅綠燈號誌，如果她是因為太往前靠近圍籬而不
    能看到燈號，在他車輛行駛出圍籬邊而到怡安路口時，也可
    以很清楚的看到燈號」、「我當時在對向停等紅燈已經有一
    段時間，也有看到異議人左轉時，他的行車方向是紅燈。」
    等語在卷（見本院該日訊問筆錄）。
  (三)按警方取締交通違規事件，其以照相、錄影方式取證者，固
    足為違規之證明，惟鑑於交通違規事實往往驟然而現、稍縱
    即逝，若硬性要求舉發員警不分違規情節一律必須預留證據
    ，俾便事後提出供法院審查，除有現實技術可行性之困難外
    ，將大幅提高交通管理之行政成本，並嚴重削弱道路交通管
    理之行政效能，此絕非立法者制定道路交通管理法規之本意
    。是縱員警舉發本件違規之時並未完整採證，然對於未依號
    誌行駛之瞬間違規事件，係有賴員警發現違規情事而製單舉
    發，尚難期待舉發員警能迅即拍照存證或為其他之舉證。本
    件證人為依法執行勤務之警員，與異議人毫無怨懟，衡情當
    無自陷偽證罪而構詞誣賴異議人之理，異議人之違規行為既
    經本件製單之警員陳韋丞於本院調查時結證在卷，而其所述
    之內容核無矛盾或違背經驗法則之處，其證詞應可採信，而
    得為本院判斷之依據。
  (四)至異議人主張其所行駛之培安路段，路口處因施工而有圍籬
    將道路封閉一半左右，該路口很寬，綠燈只有20秒，紅燈有
    40秒，異議人過了上開圍籬之後，已經過了斑馬線，所以不
    算闖紅燈等語，經核與證人陳韋丞即舉發本件之警員證稱：
    其有蹲下來看，發現車輛停在機車等待區後方時，並不會因
    為施工圍籬而遮住對向紅綠燈號誌，如果她是因為太往前靠
    近圍籬而不能看到燈號，在她車輛行駛出圍籬邊而到怡安路
    口時，也可以很清楚的看到燈號；異議人左轉時，她的行車
    方向是紅燈等語不符，因此，異議人雖以前情置辯，惟未提
    出確實事證以供本院調查，是其所辯尚非可信，異議人確有
    上揭違規行為應可認定。
  (五)從而，原處分機關以異議人違反道路交通管理處罰條例第53
    條第1項、第63條第1項，並參酌違反道路交通管理事件統一
    裁罰基準表之規定，裁處罰鍰2,700元，並記違規點數3點，
    於法核無不當，本件異議人之異議為無理由，應予駁回。
四、據上論結，應依道路交通管理處罰條例第87條第2項、道路
    交通案件處理辦法第19條，裁定如主文。
中    華    民    國    98    年    1     月    23    日
                    交通法庭  法  官  張家瑛
以上正本證明與原本無異。
如不服本裁定應於送達後5日內向本院提出抗告狀。
                              書記官  李淑惠
中    華    民    國    98    年    1     月    23    日


司法院資訊處製作；財團法人民間司法改革基金會備份。
